【裁判字號】    98,簡上,30
【裁判日期】    981111
【裁判案由】    返還代墊款
【裁判全文】
臺灣雲林地方法院民事判決              98年度簡上字第30號
上  訴  人  乙○○
被  上訴人  甲○○
上列當事人間請求返還代墊款事件，上訴人對於中華民國98年7
月7 日本院斗六簡易庭98年度六簡字第56號第一審判決提起上訴
，本院合議庭於98年10月28日言詞辯論終結，判決如下：
    主      文
上訴駁回。
第二審訴訟費用新臺幣壹仟伍佰元由上訴人負擔。
    事實及理由
一、上訴人方面：
  (一)於原審起訴主張：渠等母親楊王桂於民國97年4 月25日死亡
    ，因渠等均有參加勞保，但僅可一人申領喪葬補助，由於被
    上訴人投保薪資額較高，可領取較多之喪葬補助，伊與其他
    姐妹乃同意由被上訴人出面請領，詎被上訴人領得補助款新
    台幣（下同）131,700 元（下稱系爭喪葬補助款）後，竟占
    為己有，拒不分配，因伊姐妹均有參加勞保，依法本得請領
    喪葬補助，只礙於法令規定僅能由一人申請，始同意被上訴
    人出面請領，故系爭款項依法自應由伊姐妹6 人均分，乃訴
    請被上訴人給付伊21,950元云云。
  (二)於本院補稱：被上訴人當初既係依姐妹6 人之協議向勞工保
    險局請領喪葬補助，自應於領得系爭款項後，再依該協議平
    分予其他姐妹，原審未慮見及此而為伊敗訴之判決，容有違
    誤。聲明：原判決廢棄；被上訴人應給付伊前揭金額，及自
    起訴狀繕本送達之翌日起至清償日止，按年息5 ％計算之利
    息。
二、被上訴人方面：
    除與原判決記載相同者，茲引用之外，補稱：
    伊未同意平分補助款，上訴人所述與事實不符。並聲明：駁
    回上訴。
三、本院之判斷：
  (一)按當事人意思表示相合致者，契約即屬成立，雙方均應受其
    拘束，此觀民法第153 條第1 項規定之意旨自明。又按當事
    人主張有利於己之事實者，就其事實有舉證之責任，民事訴
    訟法第277 條前段定有明文。而協議係屬契約行為，原告既
    主張兩造曾有協議，依最高法院17年上字第917 號判例意旨
    ，自應就協議確已成立之事實，負舉證責任，若其先不能舉
    證，則被告就其抗辯事實即令不能舉證，或其所舉證據尚有
    疵累，亦應駁回原告之請求。
  (二)經查，訴外人即兩造母親楊王桂生前無參加勞工保險，於97
    年4 月25日死亡，由被上訴人依98年1 月1 日修正施行前之
    勞工保險條例第62條規定，以被保險人身分請領家屬死亡喪
    葬津貼3 個月計131,700 元，經勞工保險局於97年5 月20日
    核付在案；又除被上訴人提出申請家屬死亡喪葬津貼外，並
    無其他家屬提出申請等情，有勞工保險局98年5 月11日保給
    命字第09860354690 號覆函在卷（見原審卷第32頁）可稽，
    並為兩造所不爭執。
  (三)上訴人雖主張；當初姐妹6 人曾有協議，由被上訴人請領喪
    葬津貼後再予以平分云云，並聲請通知渠等姊妹丙○○到庭
    為證。而證人丙○○到庭結證：（問：你母親過世後，有一
    筆勞工喪葬補助的問題，這件事情經過情形？）我大姐甲○
    ○保額最高，我們另外四個姊妹就同意由她去申請。我父親
    過世時，上訴人保額最高，由上訴人去請領，可是他領到後
    ，沒有分配給大家，所以這次我們四個姊妹也不同意上訴人
    去申請。（問：當初是否你去找上訴人說喪葬補助費由被上
    訴人去請領，領完後姊妹平分？）我只是說被上訴人保額較
    高，由被上訴人去請領，沒有說領完後大家平分等語（見本
    院卷第18頁）。上訴人雖認證人所述所節不實，然未能提出
    其他事證為佐，空言被上訴人前已同意將領得之系爭喪葬補
    助款由渠等姊妹均分云云，自難信為真實。
  (四)綜上，上訴人主張被上訴人曾允諾將系爭喪葬補助款按渠等
    姊妹人數均分乙節，既為被上訴人所否認，上訴人復未能就
    其所主張成立協議等情節，舉證以實。職是，其請求被上訴
    人應依協議為給付，即屬無據，不應予准許。原審為上訴人
    敗訴之判決，依前揭規定及說明，核無不當之處，上訴意旨
    仍執前詞，聲明求予廢棄改判，自屬無據，應予駁回。
四、據上論結，本件上訴為無理由，依民事訴訟法第436 條之1
    第3 項、第449 條第1 項、第78條，判決如主文。
中    華    民    國    98    年    11    月    11    日
                  民事第一庭  審判長法  官  紀文勝
                                    法  官  黃玉清
                                    法  官  蔣得忠
以上正本係照原本作成
不得上訴
中    華    民    國    98    年    11    月    11    日
                                    書記官  賴成育


司法院資訊處製作；財團法人民間司法改革基金會備份。
